【裁判字號】    95,交聲,62
【裁判日期】    950330
【裁判案由】    交管條例聲異
【裁判全文】
臺灣板橋地方法院交通事件裁定         95年度交聲字第62號
原處分機關  交通部公路總局臺北區監理所
異  議  人  甲○○
上列異議人因違反道路交通管理處罰條例案件，對於交通部公路
總局臺北區監理所於民國94年12月26日以北監自裁字第裁40-c00
000000號所為之裁決處分（原舉發案號：臺北縣政府警察局北縣
警交字第c00000000 號），聲明異議，本院裁定如下：
    主      文
異議駁回。
    理      由
一、異議意旨略以：異議人即受處分人甲○○在事故發生時，並
    非肇事逃逸，當時異議人與陳福蔭因路權之爭執發生口角，
    因為陳福蔭當時看起來已喝醉酒，故意一直糾纏，異議人因
    車子有兩個小孩，所以急欲離開，故未曾發覺有撞傷陳福蔭
    情形而駕車離去，事後已與彼達成和解，故請求撤銷原處分
    云云。
二、按「汽車駕駛人，駕駛汽車肇事致人受傷或死亡，應即採取
    救護或其他必要措施，並向警察機關報告，不得駛離；違者
    吊扣其駕照三個月至六個月；逃逸者吊銷駕駛執照」，道路
    交通管理處罰條例第62條第1 項定有明文。
三、經查：
  (一)本件異議人即受處分人甲○○於民國93年2 月19日17時3 分
    許，駕駛車牌號碼6622—ＦＰ號自用小客車，沿臺北縣泰山
    鄉○○街往東南方向行駛，於途經30巷口時，與同向騎乘車
    牌號碼為ＧＶＡ—721 號機車之陳福蔭，因路權發生爭執而
    停車相互理論，雙方爭吵後，陳福蔭準備步行穿越道路至對
    面，異議人則準備駕車繼續向前行駛，異議人明知駕駛車輛
    應注意車前狀況，而依當時天候晴、有日間自然光線，視距
    良好，乾燥之柏油路面、無缺陷、無障礙物等情形，並無不
    能注意之情事，竟疏未注意陳福蔭欲穿越道路而貿然行駛，
    陳福蔭見狀不及閃避，即以雙手拍壓在異議人駕駛之車輛右
    側引擎蓋上，並順勢跌坐在地上，異議人駕駛之車輛右前輪
    不慎自陳福蔭左大腿上方輾壓，致陳福蔭受有左大腿骨折之
    傷害，因該巷道前方為死巷，異議人隨即倒車，異議人於肇
    事後，未停車察看陳福蔭之傷勢，亦未將受傷之陳福蔭送醫
    救護，即駕車逃離現場。嗣經警到場處理，並由救護車將陳
    福蔭送醫救治，警方依陳福蔭提供之部分車牌號碼以及嗣後
    陳福蔭偶遇異議人駕駛之車輛，報警處理，始循線查獲上情
    ，異議人因此被本院以駕駛動力交通工具肇事，致人受傷而
    逃逸，而被判處有期徒刑六月，並於94年8 月4 日確定等情
    ，此有卷附本院93年度交訴字第92號判決與臺灣高等法院被
    告前案紀錄表各一件可稽，足徵異議人確有駕車肇事致人受
    傷而逃逸之情事，堪以認定。
  (二)再上開本院93年度交訴字第92號確定判決，認定異議人確有
    駕車肇事致人受傷而逃逸情事之理由係：「1.上開事實業經
    告訴人陳福蔭以證人身分在本院審理時具結證稱：『理論後
    我們要走了，我要跑到對面買香煙，我走路去買，沒有騎車
    。我不知道被告（按即異議人）的車子要前進，車子撞到我
    ，我就把手拍在車子引擎蓋上，人就跌倒。左大腿被車子右
    前輪輾過去。』、『（問：之後情形？）被告倒車後就出去
    了。我當時腳斷掉爬不起來。是鄰居幫我叫救護車來的。』
    、『（問：你手拍在車子引擎蓋時，車子有無撞到你？）那
    時候還沒有撞到，是因為被告從巷子轉彎出來，我也來不及
    閃，手壓在引擎蓋上，被前進的車子順勢弄倒在地上，後來
    我跌倒在地上才被被告輪子輾過。』等語明確（見本院94年
    3 月28日審理筆錄），與到場處理之員警鄭日益在本院審理
    時具結證述：『我去現場時，陳福蔭剛好要上救護車，甲○
    ○已經不在了。』、『陳福蔭當時被送到林口長庚醫院』、
    『（問：陳福蔭受傷情形？）大腿有被車輪輾過的痕跡，他
    的大腿斷掉。』、『（問：如何判斷陳福蔭大腿上是汽車輪
    胎輾過？）該痕跡在陳福蔭的褲子上很明顯，一看就知道是
    汽車輪胎。』、『（問：偵卷第22頁上方照片如何來的？）
    這就是陳福蔭褲子上的輪胎痕，我判斷輪胎痕是由左大腿斜
    上方輾過去，輪胎痕跡大約25公分。』等語（見本院94年1
    月31日審理筆錄）核屬相符，並有道路交通事故現場圖、道
    路交通事故調查報告表（一）、（二）、臺北縣政府警察局
    新莊分局交通事故分析研判表、疑似道路交通事故肇事逃逸
    追查表、臺北縣政府警察局舉發違反道路交通管理事件通知
    單、臺北縣政府警察局新莊分局偵辦交通事故肇事逃逸案訪
    查表、現場照片十六幀在卷可資佐證。又證人陳福蔭因此車
    禍而受傷一事，亦有其當庭提出之長庚紀念醫院林口醫學中
    心診斷證明書一紙在卷足憑，顯見證人陳福蔭之證述應與事
    實相符而堪以採信。而證人陳福蔭所受左側脛骨骨折之傷害
    ，足認與被告之本件肇事有相當因果關係存在。被告甲○○
    空言辯稱其駕駛之車輛並未擦撞到陳福蔭云云，實為事後卸
    責之詞，不足採信。2.再被告甲○○在警詢時供稱：『在我
    駕車時，他（陳福蔭）騎機車趕在我前方撿拾地上東西往我
    的前方衝過來，右手掌打在汽車引擎蓋右前處，我搖下車窗
    看到他在我車身右側，我就離開了。』、『陳福蔭在我汽車
    右前角處拍打汽車引擎蓋。我是在汽車搖下右前車窗時看到
    陳福蔭，他蹲著。』等語（見偵查卷第5 頁背面），顯見被
    告甲○○確實知悉在其車輛行進時，告訴人陳福蔭曾貼近其
    車輛拍打引擎蓋，且在其離開前，已發現告訴人陳福蔭蹲在
    地上，而一般人緊貼行進間之車輛並以手拍打引擎蓋，即易
    因車輛行進之動能而失去平衡跌倒受傷，且被告甲○○也確
    實發現告訴人陳福蔭已因此蹲在地上，竟仍未下車察看告訴
    人陳福蔭可能因此所受傷勢，況告訴人陳福蔭左大腿遭被告
    甲○○駕駛車輛之右前輪輾過而受有左側脛骨骨折之傷害，
    已如前述，以自用小客車車輪輾過成人大腿，該車輛勢必會
    有明顯之起伏而可輕易察覺，由此益見被告甲○○辯稱其駕
    駛之車輛並未擦撞陳福蔭或其並不知有發生擦撞云云，核與
    常情不合。綜上所述，本案事證已臻明確，被告之犯行洵堪
    認定」等情，足徵本院上開93年度交訴字第92號判決認定異
    議人確有駕車肇事致人受傷而逃逸之情事，係綜合前開證據
    所作之判斷，而上開認定與常情並無何違背之處，益徵異議
    人確於上開時地駕車肇事致人受傷而逃逸一節，應無庸置疑
    。
  (三)本件異議人前開違規之事證已足堪認定，是原處分機關依前
    揭道路交通管理處罰條例第62條第1 項之規定，裁處異議人
    吊銷駕駛執照，終身禁考之處分，核無違誤，本件異議人之
    異議為無理由，應予駁回。
據上論斷，應依道路交通案件處理辦法第19條，裁定如主文。
中    華    民    國    95    年    3     月    30    日
                          臺灣板橋地方法院交通法庭
                              法  官  許必奇
以上正本證明與原本無異。
如不服本裁定應於送達後5日內向本院提出抗告狀
                              書記官  金和國
中    華    民    國    95    年    3     月    30    日


司法院資訊處製作；財團法人民間司法改革基金會備份。
